【裁判字號】    90,易,1113
【裁判日期】    900720
【裁判案由】    妨害家庭
【裁判全文】
臺灣板橋地方法院刑事判決                          九十年度易字第一一一三號
    公  訴  人  臺灣板橋地方法院檢察署檢察官
    被      告  乙○○
                丙○○
右列被告因妨害家庭案件，經檢察官提起公訴（八十九年度偵字第一三六五八號），
本院判決如左：
    主  文
乙○○連續有配偶而與人通姦，處有期徒刑肆月，如易科罰金，以參佰元折算壹日。
丙○○連續與有配偶之人相姦，處有期徒刑肆月，如易科罰金，以參佰元折算壹日。
    事  實
一、乙○○明知其與甲○○仍為夫妻關係，丙○○亦明知乙○○為有配偶之人。二人
    竟仍基於概括之犯意，自八十九年二月間起至同年六月六日為止，連續在臺北縣
    板橋市○○街二十三巷七十四號，發生性行為數次，嗣於同年六月六日凌晨四時
    許，為警查獲其二人同居於上址，始得知上情。
二、案經被害人甲○○訴由臺北縣警察局板橋分局報請臺灣板橋地方法院檢察署檢察
    官偵查起訴。
    理  由
一、訊據被告丙○○、乙○○二人固不否認被告丙○○有常留宿於被告乙○○住處之
    情形，惟均矢口否認有何通姦之犯行，被告乙○○辯稱：因丙○○與其之親人相
    處融洽，故二人漸而熟識，但其交往僅屬正常之社交活動，並未發生性關係；告
    訴人所看到使用過、未使用過之保險套，係伊自慰時所使用；警察查獲當日，係
    因丙○○受伊所邀，前往該處教伊操作電腦，其後伊先回房休息後熟睡，丙○○
    不想將伊吵醒，所以自行至另一房間睡覺；警察查獲時，伊因熟睡故未立即開門
    ，又因不想打擾丙○○，才會阻止告訴人開燈云云。被告丙○○則辯稱：伊曾在
    乙○○住處留宿三、四次左右，但均獨自睡在乙○○父親之房間，並未與乙○○
    同睡，更未與其發生性關係，伊未曾在乙○○家換洗衣物，告訴人所見之衣物並
    非伊所有云云。經查：
  (一)告訴人於八十九年四月二十七日，趁被告乙○○上班時，偕同證人王慶榮前往被
    告乙○○住處內蒐證，結果於其客廳內發現掛有乾濕不一之內褲、胸罩、綠色毛
    線衣及紅色橫紋上衣等女用衣物，八十九年四月二十八日告訴人又進入查看，在
    被告乙○○之房間內垃圾桶中，發現一枚使用過之保險套；八十九年五月三日告
    訴人亦在被告乙○○住處看見女性內褲、綠色毛線衣等物，此除經告訴人指訴甚
    詳之外，核與證人王慶榮、廖建中二人證述現場所見情節相符（參見臺灣板橋地
    方法院檢察署八十九年十月二十七日訊問筆錄），並有現場攝得之照片附卷可參
    。又證人邱南太到庭結證稱：有見過被告丙○○穿過該綠色毛線、紅色橫紋上衣
    等語，核以被告乙○○自承：該段期間除被告丙○○外，沒有其他人去借宿過等
    語（見臺灣板橋地方法院檢察署八十九年十月二十七日、十月九日訊問筆錄），
    足見被告丙○○所辯伊未曾在被告乙○○住處換洗衣物云云，並不足採。而衡諸
    常情，被告丙○○既辯稱其僅借宿於乙○○父母親之房間，其個人貼身衣物換洗
    後竟不掛在該房間中，反而隨手掛在客廳等隨處可見之空間，顯係將該房屋視作
    其與被告乙○○之共同私秘空間，而無須避諱將個人貼身衣物任意掛置，渠二人
    猶辯稱其間僅有一般社交情誼，孰能置信。且由告訴人在被告乙○○臥室內，發
    現其所使用過之男用保險套一枚等情觀之，更足佐論被告二人應有發生性行為，
    被告乙○○雖猶辯稱該保險套係伊自慰時所使用云云，惟被告乙○○向無於性行
    為時使用保險套之習慣，此據告訴人陳稱明確，亦為被告乙○○所不否認，其於
    自慰時反而須使用保險套，顯不符於人情。當係飾卸避責之詞，自不足採信。
  (二)又被告丙○○、乙○○時常於下班後一同騎乘機車離去，且二人曾於八十九年五
    月七日、五月十六日晚間一起在臺北市青年公園散步，被告乙○○並褡被告丙○○肩膀，此據證人王慶榮證述明確（參見臺灣板橋地方法院檢察署八十九年十月
    二十七日訊問筆錄）。足見被告二人過從甚密，顯逾一般社交情誼。又證人鄭金
    珠則證稱其前曾多次見到被告丙○○自被告乙○○家中走出，都是在早上六、七
    點，有一次與被告丙○○在被告乙○○家中，乙○○剛要回去，丙○○看到伊就
    慌忙閃到一旁等語（見臺灣板橋地方法院檢察署八十九年九二十五日訊問筆錄）
    ，顯見渠等私誼絕不單純。更足見被告二人所辯，被告丙○○僅因與被告乙○○
    親人感情融洽，係因一般社交情誼而曾留宿、三、四次等語並不實在，且由被告
    丙○○先在被告乙○○家中等候其返家，並曾多次共處一室之事證觀之，顯難謂
    為單純之社交情誼。
  (三)被告丙○○、乙○○二人於八十九年六月六日凌晨，為警在臺北縣板橋市○○街
    二十三巷七十四號查獲之時，其屋內僅有被告二人。而當時甲○○及員警按鈴、
    敲門數十分鍾，只見屋內人影閃動，但被告乙○○仍不應門，後來員警偕告訴人
    進入後，被告乙○○仍一度拒不開燈等情，除據告訴人指訴詳明外，更據證人王
    慶榮、鄭金珠證述明確（見臺灣板橋地方法院檢察署八十九年十一月二十二日訊
    問筆錄），且有警製檢查現場訪視紀錄表一份在卷為憑。又被告丙○○辯稱其未
    與被告乙○○同房，而係睡在乙○○父母親房中，其床舖上鋪有報紙，故伊每次
    借宿後會將報紙在鋪好云云。惟由現場攝得照片觀之，被告乙○○父母之房間已
    久無人居住，其床舖上之棉被均以報紙包裹防塵，而報紙上所載日期為八十八年
    四月二十七日，且報紙上仍有灰塵，顯然已久未有人住宿其中。是可見被告丙○○所辯稱伊睡在被告乙○○父母親房內，並未與被告乙○○同房云云，與事證不
    符。又核以被告二人倘無姦情，為何在告訴人偕警前來時，竟拒不開門，至告訴
    人進入後，被告丙○○躺在被告乙○○父母之房間，被告乙○○又數度試圖將燈
    光熄滅，又該房內之床舖既無枕頭，棉被亦未拆封，棉被上所鋪之報紙，不但係
    時日已久之舊報，且其上又蒙有厚塵；且被告乙○○既辯稱其甫被驚醒，其床舖
    竟然毫無紊亂情形，顯見告訴人及證人王慶榮所稱被告乙○○房內人影晃動，數
    十分鐘後始來開門，應係畏罪掩飾之舉。而被告丙○○雖趁機至被告乙○○父母
    親房內躺臥，但未及將床舖棉被上所覆之報紙拿起，反更足以顯示出被告等意圖
    矯飾之心。
  (四)綜上所述，被告二人雖自始矢口否認犯行，惟上開事證，已足推論被告二人間確
    有性行為發生。反觀被告二人所為之辯解，多有不符常情之處。且被告二人經檢
    察官送請法務部調查局進行測謊鑑定，就被告乙○○、丙○○分別答稱：「其未
    曾與丙○○發生性關係」、「其未曾與乙○○發生性關係」等事項上，被告二人
    經測試均呈情緒波動之反應，而被研判有說謊情形，有法務部調查局八十九年十
    二月二十六日（八九）陸（三）字第八九○九八○七三號鑑定通知書一份在卷可
    稽，更足佐論被告所辯不實。而被告乙○○為告訴人甲○○之夫，有臺北縣板橋
    市第一戶政事務所出具之戶籍謄本一紙在卷為據，被告丙○○亦知被告乙○○為
    有配偶之人。綜上事證，足認被告等犯行明確，自應依法論處。
二、核被告乙○○所為，係犯有刑法第二百三十九條前段之通姦罪嫌；被告丙○○所
    為，則係犯同條後段之相姦罪嫌。其二人先後多次犯行，時間緊接，且所犯均屬
    構成要件相同之罪，顯各係基於概括犯意反覆為之，均應依連續犯論以一罪，並
    依法加重其刑。爰審酌被告二人均無前科，有臺灣高等法院檢察署刑案紀錄簡覆
    表在卷為憑，惟二人犯後屢圖飾卸，均無悔意，又酌其犯罪情節、動機、被害人
    所受傷害等一切情狀，分別量處如主文所示之刑。又刑法第四十一條業於九十年
    一月四日經立法院修正通過，並經總統於九十年一月十日公布，而於同年一月十
    二日生效施行，其修正條文為：「犯最重本刑為五年以下有期徒刑以下之刑之罪
    ，而受六個月以下有期徒刑或拘役之宣告，因身體、教育、職業、家庭之關係或
    其他正當事由，執行顯有困難者，得以一元以上三元以下折算一日，易科罰金。
    但確因不執行所宣告之刑，難收矯正之效，或難以維持法秩序者，不在此限。」
    「併合處罰之數罪，均有前項情形，其應執行之刑逾六月者，亦同」，核與修正
    前刑法第四十一條相較，修正後條文顯較有利於被告，故本件既符合修正後刑法
    第四十一條之情形，自應依刑法第二條規定，併依修正後刑法第四十一條第一項
    前段規定，分別諭知本件被告所受宣告之有期徒刑如易科罰金之折算標準。
據上論斷，應依刑事訴訟法第二百九十九條第一項前段、刑法第二條第一項前段、五
十六條、第二百三十九條、第四十一條第一項前段，罰金罰鍰提高標準條例第二條，
判決如主文。
本案經檢察官程秀蘭到庭執行職務。
中      華      民      國      九十      年      七      月    二十    日
                                      臺灣板橋地方法院刑事第六庭
                                              法  官    林漢強
右正本證明與原本無異。
如不服本判決，應於判決送達後十日內向本院提出上訴狀 (應附繕本) 。
                                              書記官    黃大千
中      華      民      國      九十      年      七      月    二十    日
附錄本件論罪科刑所用法條全文：
刑法第二百三十九條
有配偶而與人通姦者，處一年以下有期徒刑。其相姦者亦同。


司法院資訊處製作；財團法人民間司法改革基金會備份。
